【裁判字號】    85,台上,765
【裁判日期】    850412
【裁判案由】    分配表異議之訴
【裁判全文】
最高法院民事裁定                                八十五年度台上字第七六五號
    上  訴  人  甲○○
    訴訟代理人  黃守德
    被 上訴 人  台灣土地銀行
    法定代理人  何國華
右當事人間因分配表異議之訴事件，上訴人對於中華民國八十四年七月四日台灣高等
法院台南分院第二審判決（八十四年度上字第二一六號），提起上訴，本院裁定如左
：
    主  文
上訴駁回。
第三審訴訟費用由上訴人負擔。
    理  由
按對於第二審判決上訴，非以其違背法令為理由，不得為之。民事訴訟法第四百六十
七條定有明文。依同法第四百六十八條規定，判決不適用法規或適用不當者，為違背
法令。而判決有同法第四百六十九條所列各款情形之一者，為當然違背法令。是當事
人提起上訴，如依民事訴訟法第四百六十八條規定，以第二審判決有不適用法規或適
用法規不當為理由時，其上訴狀或理由書應有具體之指摘，並揭示該法規之條項或其
內容。若係成文法以外之法則，應揭示該法則之旨趣。倘為司法院解釋、或本院之判
例，則應揭示該判解之字號或其內容。如以民事訴訟法第四百六十九條所列各款情形
為理由時，其上訴狀或理由書，應揭示合於該條款之事實。上訴狀或理由書如未依此
項方法表明，或其所表明者，顯與上開法條規定之情形不相合時，即難認為已對第二
審判決之違背法令有具體之指摘，其上訴自難認為合法。本件上訴人對第二審判決提
起上訴，雖以該判決違背法令為由，惟核其上訴理由狀所載內容，係就原審取捨證據
、認定事實之職權行使，及依職權解釋契約，指摘其為不當，並就原審已論斷者，泛
言未論斷，而未具體表明合於不適用法規、適用法規不當、或民事訴訟法第四百六十
九條所列各款之情形，難認對該判決之如何違背法令已有具體之指摘。依首揭說明，
應認其上訴為不合法。按最高限額抵押與一般抵押不同，在一般抵押，因必先有被擔
保之債權存在，而後抵押權始得成立，如拍賣抵押物結果，不足以清償抵押債權部分
，即為普通債權，不能再優先受償。而最高限額抵押，係在一定金額限度內，擔保現
在已發生及將來可能發生之債權，倘同一債務人提供二筆抵押物先後與債權人訂立最
高限額抵押契約，除當事人有特約，對已發生及將來可能發生之債權，限定為其中某
一筆抵押不動產所擔保者外，如該二件最高限額抵押契約均約定所擔保債權包括現在
、過去及將來發生之債權，則抵押權人自得就已發生之債權同時或先後對該二筆抵押
物實行抵押權，不因已對其中一筆抵押物拍賣不獲全部清償，而影響另筆抵押物之優
先受償權利，亦即該二筆抵押物對最高限額抵押權人而言，具有共同擔保之性質。本
件訴外人即債務人黃蔡月華於八十一年五月及六月提供二筆不動產，先後與被上訴人
設定本金最高限額為新台幣（下同）一千零八十萬元及三百二十四萬元之第一順位抵
押權，其抵押擔保債權均包括現在、過去及將來發生之債權，是債務人在該抵押權存
續期間內向被上訴人借款，均為該二筆抵押權效力所及，被上訴人對該二筆抵押物拍
賣金額，均主張優先受償，自無不合，併此明。
據上論結，本件上訴為不合法。依民事訴訟法第四百八十一條、第四百四十四條第一
項、第九十五條、第七十八條，裁定如主文。
中      華      民      國    八十五    年      四      月     十二     日
                              最高法院民事第二庭
                                  審判長法官  曾  桂  香
                                        法官  劉  延  村
                                        法官  徐  璧  湖
                                        法官  劉  福  聲
                                        法官  陳  國  禎
      右正本證明與原本無異
                                              書  記  官
中      華      民      國    八十五    年      四      月    二十五    日
                                                                        ｖ


司法院資訊處製作；財團法人民間司法改革基金會備份。
